臺灣臺北地方法院交通事件裁定　　　　　　　　　　　九十年度交聲字第八四八號
　　異議人即
　　受處分人　龍門交通企業
　　　　　　　股份有限公司　設：台北市○○區○○路二段三０號
　　代　表人　王孝義
右列受處分人因違反道路交通管理處罰條例案件，對於台北市交通事件裁決所中華民
國九十年七月三十一日所為之處分（原處分案號：北市裁三字第車裁二二－Ｒ000
00000號），聲明異議，本院裁定如左：
    主      文
原處分撤銷。
龍門交通企業股份有限公司汽車駕駛人，不緊靠道路右側臨時停車，處罰鍰新台幣
佰元。
    理      由
一、按汽車駕駛人不緊靠道路右側臨時停車者，處新台幣（以下同）三百元以上六百
    元以下罰鍰，道路交通管理處罰條例（民國九十年一月十七日總統修正公之道路
    交通管理處罰條例，其施行日期依同條例第九十三條規定須由行政院以命令定之
    ，而行政院係於九十年四月三日以台九十交字第０一九三一七號令發布修正後之
    該條例自九十年六月一日起施行，故以下所述及之本條例，如無特別註明，乃係
    修正生效後之新法，而於敘述上如係九十年一月十七日修正，同年六月一日生效
    施行前之該條例，則會在該條例下加註【舊法】以資辨明，先予敘明）第五十五
    條第四款（舊法）定有明文。而逕行舉發違反道路交通管理事件，經汽車所有人
    依通知單之應到案日期前到案，並告知違規駕駛人姓名、身分證統一編號及住址
    者，處罰機關應即另行通知違規駕駛人到案依法處理；逾應到案日期，處罰機關
    應依道路交通管理處罰條例第八十五條第三項規定處罰該汽車所有人，違反道路
    交通管理事件統一裁罰標準及處理細則第二十四條亦定有明文，易言之，如汽車
    駕駛人不緊靠道路右側臨時停車，為警當場攔停者，處罰機關固應對該汽車之駕
    駛人為處罰，惟若舉發機關並非當場對該部汽車攔停，而係依違反道路交通管理
    事件統一裁罰標準及處理細則第二十三條第一項第五款規定以科學儀器取得違規
    證據資料（如照相機或測速器）逕行舉發者，此際舉發機關只能依上開處理細則
    第二十三條第二項規定對汽車所有人為掣單舉發，而如經舉發之汽車所有人在舉
    發通知單上所載之應到案日期前到案，並告知處罰機關該名不緊靠道路右側臨時
    停車之汽車違規駕駛人姓名、身分證統一編號及住址者，處罰機關應即依前開細
    則第二十四條規定處罰該名違規駕駛人，而如汽車所有人未於應到案日期前到案
    或雖於應到案日期前到案，而未告知處罰機關實際之違規駕駛人者，處罰機關仍
    應依道路交通管理處罰條例第八十五條第三項「本條例關於車輛駕駛人之處罰，
    如應歸責於車輛所有人者，處罰車輛所有人。」規定，對車輛所有人加以處罰。
二、本件受處分人即異議人龍門交通企業股份有限公司（以下稱龍門公司）所有之車
    號Ｄ二－六０三號營業用小客車，於九十年三月十四日下午八時二十三分許，在
    基隆市○○路路段臨時停車讓該部汽車上之乘客下車，而為基隆市警察局第一分
    局延平街派出所（以下稱基隆一分局）員警鄭富元當場以拍照之方式採證，並以
    受處分人所有該部車號汽車有違反道路交通管理處罰條例第三十八條「汽車駕駛
    人於其他交通頻繁處所，違規攬客營運，妨害交通秩序」規定之行為掣單舉發，
    嗣將舉發通知單送達於受處分人後，受處分人雖於舉發通知單上所載之應到案日
    期前向原處分機關提出申訴，惟未告知原處分機關該部汽車為警拍照舉發當時之
    駕駛人確實姓名、年籍，經原處分機關請舉發單位即基隆一分局調查結果，舉發
    單位基隆一分局仍認受處分人所有前開車號汽車有前開違規行為，並更正原舉發
    法條為違反道路交通管理處罰條例第五十五條第一款「汽車駕駛人在快車道臨時
    停車」規定（新舊法均未修正），嗣原處分機關乃依道路交通管理處罰條例第五
    十五條第一款、第八十五條第三項及違反道路交通管理事件統一裁罰標準及處理
    細則第二十四條規定於九十年七月三十一日從輕裁處前開車號汽車之所有人即異
    議人龍門公司罰鍰三百元。
三、訊據受處分人龍門公司之靠行司機，即於受處分人所有前開車號汽車為警舉發當
    時實際駕駛該部汽車之證人張世鐸固不否認有於前述時間駕駛受處分人所有前開
    車號汽車，在前述地點臨時停車以讓搭載之乘客下車等事實，惟矢口否認有任何
    違反道路交通管理處罰條例規定之行為，辯稱：是客人要下車付錢給我，我不是
    故意停在那裡云云，惟查：
    受處分人所有前開車號汽車有於前述間在前述地點未緊靠道路右側，即臨時停車
    讓該部汽車上之乘客下車之違規事實，有採證相片一張附卷可稽，由該張採證相
    片可以清楚看出受處分人所有前開車號汽車確實未緊靠道路右側即臨時停車讓該
    部汽車原先所搭載之乘客下車，且該部汽車之右側車身距路邊至少尚留有一部機
    車車身之距離，因此由卷附之採證相片以觀，受處分人所有該部車號汽車未緊靠
    道路右側臨時停車之違規行為甚為明確，是實際駕駛該部汽車之張世鐸雖以前揭
    情詞置辯，尚難認為可採，本件事證明確，受處分人所有前該車號汽車之違規行
    為堪以認定。
四、綜上所述，受處分人所有前開車號汽車確有不緊靠道路右側臨時停車之違規行為
    ，從而原處分機關依前揭道路交通管理處罰條例第五十五條第一款、第八十五條
    第三項及違反道路交通管理事件統一裁罰標準及處理細則第二十四條規定，從輕
    裁處前開車號汽車之所有人即異議人龍門公司罰鍰三百元，固非無見，惟(一)依本
    件舉發員警鄭富元於本院九十年九月十二日調查時所提出之舉發地點全景相片，
    本件受處分人所有前開車號汽車為警舉發之基隆市○○路為單向三車道之道路，
    受處分人所有前開車號汽車係在該處道路之最外側右側車道臨時停車為其拍照舉
    發，受處分人所有前開車號汽車臨時停車之地點並非如舉發單位及原處分機關所
    認定之「快車道」，而係未緊靠道路右側停車，原處分機關認受處分人所有該部
    車號汽車係在快車道臨時停車，自有未洽，受處分人所有該部車號汽車於被舉發
    時係違反道路交通管理處罰條例第五十五條第四款「汽車駕駛人不緊靠道路右側
    臨時停車」之規定（舊法），方為正確；且(二)九十年一月十七日總統修正公布，
    於同年六月一日生效之道路交通管理處罰條例第五十五條第四款規定，其法條文
    字經修正後雖增加對併排臨時停車之處罰，惟就處罰之金額並未變更，就形式上
    觀察，此修正前後之法律顯有不同，應認係屬法律之變更，本件受處分人之異議
    雖無理由，惟原處分機關就受處分人所有前開車號汽車之違規行為未能正確適用
    處罰之條文及未及比較新舊法而為適用，自有未洽，應由本院將原處分撤銷，而
    現行之道路交通管理處罰條例第五十五條第四款規定，其修正後對不緊靠道路右
    側臨時停車處罰之新法，如前所述與修正前之舊法比較結果，舊法並無有利於被
    告，依學者所認，行政罰在法律之適用上應有刑法第二條第一項「行為後法律有
    變更者，適用裁判時之法律。但裁判前之法律有利於行為人者，適用最有利於行
    為人之法律。」及稅捐稽徵法第四十八條之三「納稅義務人違反本法或稅法之規
    定，適用裁處時之法律。但裁處前之法律有利於納稅義務人者，適用最有利於納
    稅義務人之法律。」規定所揭示之「從新從輕」原則之類推適用（陳清秀著【依
    法行政與法律的適用】一文，收錄於翁岳生編【行政法】一書，第一七六頁至第
    一七九頁，八十七年三月版），本院自應適用修正生效後之新法為本件之裁判，
    仍以受處分人所有該部車號汽車有違反道路交通管理處罰條例第五十五條第四款
    規定之行為，且受處分人未於應到案日期前向原處分機關陳報該部汽車為警拍照
    舉發之駕駛人實際年籍，依該條款規定及同條例第八十五條第三項及違反道路交
    通管理事件統一裁罰標準及處理細則第二十四條規定，從從輕裁處該部汽車之所
    有人即受處分人罰鍰三百元如主文第二項所示，以資適法。
據上論斷，應依道路交通案件處理辦法第二十條前段，裁定如主文。
中      華      民      國    九十一    年      一      月      八      日
                                      臺灣臺北地方法院交通法庭
                                          法  官  葉  建  廷
右正本證明與原本無異。
如不服本裁定，應於裁定送達後五日內向本院提出抗告狀。
                                          書記官  許  婉  如
中      華      民      國    九十一    年      一      月      八      日
